臺灣高雄地方法院刑事判決　　　　　　　　　　　　　九十年度訴字第二四六號
　　公　訴　人　臺灣高雄地方法院檢察署檢察官
　　被　　　告　甲○○
右列被告因偽造貨幣案件，經檢察官提起公訴（九十年度偵字第一二八八三號），本
院判決如左：
    主  文
甲○○連續收受後方知為偽造之通用紙幣而仍行使，處罰金肆仟元，如易服勞役，以
參佰元折算壹日。偽造之面額壹仟元通用紙幣參紙均沒收。
    事  實
一、甲○○於民國九十年五、六月間，在屏東縣、市不特定之市場內販賣麵包時，因
    未注意而收受偽造之面額壹仟元通用紙幣三紙，甲○○於收受後才發覺，因不甘
    受損，竟基於行使之概括犯意，連續於九十年六月三日十七時許，在高雄市小港
    區中安市場（檢察官誤載為九十年六月四日十一時三十分許，在高雄市前鎮區○○○路三十巷瑞興市場），向乙○○購買新台幣（下同）二百元雞肉後，以其中
    一紙一千元偽鈔支付，當場為乙○○識破，並連續於翌日十一時四十分許，在高
    雄市前鎮區○○○路三十巷瑞興市場內尋找目標時，為乙○○發覺乃尾隨其後，
    待甲○○持一千元偽鈔向丙○○購買五十元牡蠣時，乙○○即上前檢視，發覺其
    仍持偽造之紙幣付款，乃報警處理，經警當場自甲○○身上扣得偽造之千元紙幣
    三張。
二、案經高雄市政府警察局前鎮分局移送臺灣高雄地方法院檢察署檢察官偵查起訴。
    理  由
一、訊據被告甲○○矢口否認有何上開犯行，辯稱伊沒有於九十年六月三日去中安市
    場買雞肉，也不知道持有之三張紙鈔係偽造云云。惟查（一）被告如何於九十年
    六月三日持偽鈔向被害人乙○○購買雞肉，被告復如何於翌日持偽鈔向被害人丙○○購買牡蠣，而為被害人乙○○查覺揭發等情，業據被害人乙○○、丙○○於
    警訊中指訴綦詳，並有扣案之偽鈔三紙附卷可稽，若被告不知持有之紙鈔係偽鈔
    ，為何於第一天為被害人乙○○發覺後，仍執意於翌日換另一市場行使，足證被
    告知情。（二）扣案之偽鈔三紙其上均無菊花水印、無枕木線條、無彩色螢光纖
    維絲，無隱藏字及顯微印刷字等防偽措施，且鈔券正面左下方「1000」及窗式安
    全線以不同角度觀察均不變色，又印刷方式與真鈔之印刷方式均不同，為偽鈔等
    情，有法務部調查局鑑定通知書一紙附卷可稽，且扣案之偽鈔紙質相當粗糙，分
    水線無法閃光變色，一般人從外觀上均可明顯看出是偽造之紙幣，此亦有扣案之
    紙鈔三紙附卷可按，而被告並非年少無知之人，且以販賣麵包為業，係習於商事
    活動之人，對於扣案之三紙仟元券係偽鈔當亦有所認識，是其辯稱不知情顯係事
    後卸責之辭。（三）被告為警查獲時身上共攜有十二張千元紙鈔，其中三張為偽
    鈔，此業據被告陳明在卷，被告持有偽鈔之比例達百分之二十五，不可謂不高，
    若被告係在不知情之情況下攜出使用，頂多係一張，因為持有一張比較不容易發
    覺，然在如此高之比例下，被告豈有可能未發覺，是其辯稱不知情孰能相信？（
    四）被告居住於屏東縣萬丹鄉，與高雄市並無特別之地緣關係，卻捨近求遠到高
    雄市來買雞肉、牡蠣等易腐敗之肉類、海鮮食品，被告所為顯與常情不符，可證
    被告係為使用偽造之千元紙鈔，才起意在高雄市區購買食物。（（五）被告持有
    之三張偽鈔係其販賣麵包時自客人處收受一節，迭據被告於警偵訊、本院審理時
    供陳在卷，若被告自客戶處收受時即知情，衡情當會退還，不可能甘願吃虧而予
    收受，從而被告係收受後方知為偽造之通用紙幣一節亦堪以認定。綜上所述，被
    告辯解委不足採，本案罪證明確，犯行堪以認定。
二、核被告所為係犯刑法第一百九十六條第二項之收受後方知為偽造之通用紙幣而仍
    行使罪。檢察官雖漏引上開法條，然被告行使之事實業據檢察官提起公訴，於起
    訴書犯罪事實欄內敘明，本院自得加以審理。核被告所為二行為，時間緊接，所
    犯罪名相同，顯係出於概括之犯意為之，為連續犯，爰依刑法第五十六條之規定
    以一罪論，並加重其刑。被告基於行使之故意將偽造之紙幣交付予被害人時，其
    行使之目的已達到，從而其行為已達既遂階段，指定辯護人認尚在未遂階段，似
    有誤解。審酌被告犯後否認犯行，足徵其毫無悔意，及行使偽鈔之行為足以擾亂
    金融秩序，惟其持有之偽鈔僅三張計三千元，且尚未生任何實質損害等一切情狀
    ，判決如主文所示之刑，並諭知易服勞役之折算標準。扣案之偽造通用紙幣三紙
    ，不問屬於被告與否，均應依同法第二百條之規定沒收。
三、公訴意旨另謂：被告於九十年五月間，在屏東縣市，明知不詳客人所交付之千元
    紙幣三張係屬偽造之千元紙幣，竟仍意圖供行使之用而加以收集，因認其涉有刑
    法第一百九十六條第一項之罪嫌。訊據被告堅決否認有何上開犯行，辯稱伊根本
    不知道持有偽鈔，也沒有收集偽鈔等語。經查被告固有持偽鈔行使之犯行，已如
    前述，惟被告持有之偽鈔僅三張，若被告有心收集，斷然無僅有三張偽鈔之理，
    復無其他任何積極證據足資證明被告主觀上有供行使之用而收集之不法意圖，客
    觀上亦無證據證明被告有收集之行為，是被告犯罪不能證明，本應為無罪之諭知
    ，惟自檢察官起訴之事實觀之，檢察官應認被告上開部分之犯行與前開判決有罪
    部分之犯行為同一事實，爰不另為無罪之諭知，特此敘明。
據上論斷，應依刑事訴訟法第二百九十九條第一項前段、刑法第五十六條、第一百九
十六條第二項、第四十二條第二項、罰金罰鍰提高標準條例第一條前段、第二條，判
決如主文。
中      華      民      國    九十一    年      一      月    二十一    日
                                    臺灣高雄地方法院刑事第三庭
                                        法  官  李  淑  惠
右正本證明與原本無異
如不服本判決應於送達後十日內向本院提出上訴狀
                                        書記官  馮  欽  鳳
中      華      民      國    九十一    年      一      月    二十一    日
中華民國刑法第一百九十六條
 (行使收集或交付偽造變造通貨、幣券罪)
行使偽造、變造之通用貨幣、紙幣、銀行券，或意圖供行使之用而收集或
交付於人者，處三年以上十年以下有期徒刑，得併科五千元以下罰金。
收受後方知為偽造、變造之通用貨幣、紙幣、銀行券而仍行使，或意圖供
行使之用而交付於人者，處五百元以下罰金。
第一項之未遂犯罰之。
